臺灣臺南地方法院民事裁定
109年度消債再聲免字第5號
聲  請  人
即  債務人  陳妍蓁  
代  理  人  陳玉庭律師
相  對  人
即  債權人  凱基商業銀行股份有限公司


法定代理人  魏寶生  


           國泰世華商業銀行股份有限公司

法定代理人  郭明鑑  
代  理  人  蔡政宏  
            渣打國際商業銀行股份有限公司

法定代理人  龐維哲  


            滙豐(台灣)商業銀行股份有限公司


法定代理人  麥康裕  


           臺灣新光商業銀行股份有限公司

法定代理人  李增昌  
代  理  人  陳怡君  
           京城商業銀行股份有限公司

法定代理人  戴誠志  


            滙誠第一資產管理股份有限公司

法定代理人  莊仲沼  


上列當事人依消費者債務清理條例聲請免責，本院裁定如下：
    主  文
債務人甲○○應予免責。
　　理  由
一、按消費者債務清理條例（下稱消債條例）於民國107年11月3
    0日修正之條文施行前，消費者依消債條例第134條第2款、
    第4款或第8款規定受不免責裁定者，得於修正條文施行之日
    起2年內，為免責之聲請，消債條例第156條第3項定有明文
    。核其立法理由係略以：本條例107年11月30日修正條文施
    行前已經法院依本條例第134條第2款、第4款或第8款規定裁
    定不免責之債務人，雖無再重複進行原已終止或終結清算程
    序之實益，惟為使其仍得重建經濟生活，及避免法律關係久
    懸不決，無論該裁定是否確定，明定其得於修正條文施行之
    日起2年內，依修正後之規定聲請免責等語。可知在上開規
    定修正前，已獲不免責裁定確定之債務人，若其不免責之事
    由係修正前之消債條例第134條第2款、第4款或第8款之規定
    者，得於修正後2年內再為免責之聲請。此係為使債務人在
    經濟上得以復甦，以保障其生存權。而原不免責之確定裁定
    既已於裁定前調查債務人是否有第133條至第135條之全部免
    責、不免責及裁量免責事由，則確定後，為維持該裁定之安
    定性，於債務人依消債條例第156條第3項之規定聲請免責時
    ，法院應受該裁定之羈束，不得再斟酌該裁定未予認定之其
    他不免責事由。換言之，本件毋庸再予斟酌消債條例第133
    條規定部分，合先敘明。
二、本件債務人前因有不能清償債務情事，於98年間向本院聲請
    更生，嗣經本院於98年10月22日以98年度消債更字第333 號
    裁定開始更生程序，並經本院以99年度消債清字第99號裁定
    自99年12月17下午5時起開始清算程序。又經本院於100年度
    消債職聲字第51號裁定裁定不免責，嗣聲請人於101年以消
    債條例第156條第2項聲請免責，經本院以101消債再聲免字
    第4號裁定不免責，聲請人不服提起抗告，經本院以102年度
    消債抗字第3號裁定認有消債條例第134條第8款情形，而裁
    定不免責確定在案為由，依法再次以消債條例第156條第3項
    規定聲請裁定准予免責等語。
三、本院依消債條例第136條規定，通知全體債權人及債務人到
    場就債務人免責與否陳述意見，並無任何債權人到場，僅意
    見分述如下：
  ㈠渣打國際商業銀行股份有限公司：
    聲請人已無積欠債務，同意免責。
　㈡凱基商業銀行股份有限公司：
　　請法院詳查聲請人有無消債條例第133條之不免責事由，不
    同意免責。
　㈢台北富邦銀行股份有限公司：
　　聲請人已無積欠債務。
　㈣京城商業銀行股份有限公司：　
　　請法院詳查聲請人有無消債條例第133條、第134條之不免責
    事由。
  ㈤匯豐(台灣)商業銀行股份有限公司：
　　聲請人已無積欠債務。
　㈥台灣新光銀行商業銀行股份有限公司：
　  聲請人已無積欠債務。
　㈦國泰世華商業銀行股份有限公司：
　　聲請人已無積欠債務。
　㈧滙誠第一資產管理股份有限公司：
　　聲請人已無積欠債務。
 四、聲請人無修正後消債條例第134條第8款所定應不免責之事
    由：
　⒈按消債條例第134條第8款於107年11月30日已修正為：「故意
    於財產及收入狀況說明書為不實之記載，或有其他故意違反
    本條例所定義務之行為，致債權人受有損害，或重大延滯程
    序」，其立法理由業已詳為指明債務人違反第8款所列法定
    真實陳述、提出、答覆、說明、移交、生活儉樸、住居限制
    及協力調查等義務，必須造成債權人受有損害，或對於程序
    順利進行發生重大影響，法院始應為不免責之裁定。
　⒉依本院102年度消債抗字第3號裁定意旨認定：聲請人具狀聲
    請更生時，依其檢附之財產及收入狀況說明書，聲請人未記
    載每月尚得領取特境家庭子女生活補助新臺幣(下同)3,456
    元，而認聲請人有消債條例第134條第8款所定之故意於財產
    及收入狀況說明書為不實之記載，或有其他故意違反本條例
    所定義務之行為之不免責事由存在。
  ⒊惟查，惟聲請人於聲請更生時，有撫養二未成年子女，依聲
    請人陳報之扶養費用各為3,000元，每一未成年子女縱加計
    漏未陳報之生活補助1,728元(計算式：3,459/2=1,728)，所
    得之數額4,728元(計算式：3,000+1,728=4,728)，仍低於98
    年度之最低生活費標準9,829元。故縱認聲請人雖有故意於
    財產及收入狀況說明書為不實之記載，並有違反真實陳述義
    務之行為，惟並未致債權人受有損害，或有重大延滯程序之
    情形，是聲請人不構成修正後消債條例第134條第8款應不免
    責之事由。
六、綜上所述，聲請人既無修正後消債條例第134條第8款所列情
    形，揆諸前開規定及立法目的，自應為聲請人免責之裁定，
    爰裁定如主文。
七、又自法院為免責裁定確定之翌日起1年內，發見債務人有虛
    報債務、隱匿財產或以不正當方法受免責者，法院得依債權
    人之聲請或依職權裁定撤銷免責，消債條例第139條前段定
    有明文，是本件債權人如發現聲請人有上開情事，仍可依前
    揭規定聲請裁定撤銷免責，附此敘明。
中　　華　　民　　國　　110 　年　　 4　　月　　20　　日
                    民事第四庭  法  官  葉淑儀
以上正本證明與原本無異。
如不服本裁定，得於收受裁定正本後10日內向本院提出抗告狀，
並繳納抗告裁判費新臺幣1,000元。
中　　華　　民　　國　　110 　年　　4 　　月　　20　　日
                                書記官  許榮成